【裁判字號】    94,訴,2106
【裁判日期】    950428
【裁判案由】    毒品危害防制條例
【裁判全文】
臺灣板橋地方法院刑事判決              94年度訴字第2106號
公  訴  人  臺灣板橋地方法院檢察署檢察官
被      告  甲○○
                    （現另案於臺灣臺北監獄執行）
上列被告因違反毒品危害防制條例案件，經檢察官提起公訴（94
年度核退毒偵字第1873號），本院判決如下：
    主  文
甲○○施用第一級毒品，累犯，處有期徒刑捌月。又連續施用第
二級毒品，累犯，處有期徒刑肆月。應執行有期徒刑壹拾月。
    事  實
一、甲○○有妨害自由、偽造印文、竊盜、贓物及違反麻醉藥品
    管理條例案件等前科，又於民國89年間因違反毒品危害防制
    條例案件，經本院於90年2 月16日以90年度易字第157 號判
    處有期徒刑6 月，於90年3 月26日確定，於89年間因偽造文
    書案件，經臺灣臺北地方法院於90年3 月30日以89年度簡字
    第1540號判處有期徒刑5 月，於90年7 月13日確定，2 案更
    定其刑為有期徒刑10月，於91年4 月17日縮短刑期執行完畢
    ，另於92年間因違反毒品危害防制條例案件，經本院於92年
    10月27日以92年度易字第2676號判處有期徒刑7 月，於93年
    3 月24日確定，於93年間因贓物案件，經本院於92年12月31
    日以92年度易字第2677號判處有期徒刑4 月，於93年2 月13
    日確定，後2 案更定其刑為有期徒刑10月，於93年11月4 日
    縮短刑期執行完畢；再於92年因違反毒品危害防制條例案件
    ，經臺灣臺北地方法院於93年10月7 日判處有期徒刑8 年，
    經臺灣高等法院於94年6 月2 日以93年度上訴字第3543號撤
    銷原判決，改判處有期徒刑7 年6 月，經最高法院於94年9
    月6 日駁回上訴確定，現於臺灣臺北監獄執行中。
二、其於89年間因施用毒品案件，經本院於同年11月18日以89年
    度毒聲字第6638號裁定送戒治處所強制戒治，於90年8 月16
    日停止戒治釋放，甫於91年1 月7 日保護管束期滿。詎其詎
    不思悛悔，於前開強制戒治期滿後5 年內，復基於施用第二
    級毒品甲基安非他命（起訴書誤載為安非他命，下同）之概
    括犯意，自94年6 月15日起至同月28日止，在臺北縣板橋市
    、臺北縣土城市○○路等友人住處等地，將第二級毒品甲基
    安非他命置於玻璃球吸食器內加熱，以吸取其濃煙之方式，
    施用第二級毒品甲基安非他命多次；又於同月29日為警採取
    尿液檢體時回溯26小時扣除下述為警查獲後不可能施用毒品
    期間內之某時，在不詳地點，以不詳方法，施用第一級毒品
    海洛因1 次；嗣同月29日晚間8 時許，在臺北縣土城市○○
    路136 巷8 弄1 號5 樓其居所，為警查獲，並扣得第一級毒
    品海洛因8 包（總淨重37.2公克）、第二級毒品安非他命1
    包（總淨重140 公克）、吸食器1 組。
三、案經臺北市政府警察局萬華分局報請臺灣板橋地方法院檢察
    署檢察官偵查起訴。
    理  由
一、訊據被告甲○○坦承於上述時、地施用第二級毒品甲基安非
    他命，及其尿液檢體被檢出有前開2 類毒品之陽性反應等節
    ，惟矢口否認其有施用第一級毒品海洛因情事，並辯稱：其
    尿液檢體經檢出有第一級毒品海洛因，應係吸入同案被查獲
    人楊淑芬施用第一級毒品海洛因之二手毒煙所致等語。
二、查被告於94年6 月29日晚間8 時許為警查獲後，於同日經警
    採集之尿液檢體，送由臺灣檢驗科技股份有限公司以酵素免
    疫分析法初步檢驗，呈鴉片類及安非他命類陽性反應，復經
    氣相層析質譜儀確認，亦有嗎啡、可待因、安非他命、甲基
    安非他命陽性反應，經判定有鴉片類及安非他命等陽性反應
    ，有該公司同年7 月14日濫用藥物尿液檢驗報告附卷可稽，
    復經本院送請法務部調查局檢驗，其結果認該尿液檢體含有
    嗎啡及甲基安非他命陽性反應，有該局同年12月8 日調科壹
    字第09462104910號檢驗通知書存卷足證。
三、按海洛因經注射或吸入人體後，約百分之80於24小時內自尿
    中排出，一般而言，尿液中能否驗出嗎啡陽性反應與其投與
    量、投與途徑、採尿時間、個人體質及檢測方法之靈敏度有
    關，國外曾有文獻報導注射6 毫克之海洛因鹽酸鹽，其代謝
    物嗎啡之平均可檢出時限約為26小時，業經行政院衛生署藥
    物食品檢驗局於81年9 月8 日以藥檢1 字第8114885 號函述
    綦詳；又甲基安非他命經口服投與後約百分之70於24小時內
    自尿中排出，約百分之90於96小時內自尿中排出，由於甲基
    安非他命成分之檢出與其投與方式、投與量、個人體質、採
    尿時間與檢測儀器之精密度等諸多因素有關，因此僅憑尿液
    中呈甲基安非他命陽性反應，並無法確實推算吸食時間距採
    集時間之長短，惟依上述資料推斷，最長可能不會超過4 日
    ，亦有行政院衛生署藥物食品檢驗局81年2 月8 日（81）藥
    檢1 字第001156號函得佐。次按，若非長時間與吸毒者直接
    相向，且蓄意大量吸入吸毒者所呼出之煙氣，以二手煙中所
    存在之低劑量煙毒，應不致在尿液檢體中被檢驗出煙毒反應
    ，法務部調查局82年5 月19日（壹）發技(一)字第682 號函意
    旨亦可參見。
四、查目前之尿液檢體毒品反應鑑驗方法，以氣相層析質譜儀分
    析法最為精確，並可排除服用藥物導致毒品偽陽性反應之可
    能性，再參諸海洛因係嗎啡經化學合成之半人工合成品，其
    毒性倍於嗎啡，其施打或吸食後，經人體代謝作用而分解成
    毒性較低之嗎啡，而於尿液中被檢測出，故吸食或施打海洛
    因或嗎啡在尿液中均以嗎啡形態被檢測出，此為本院職務上
    已知之事實，並經行政院衛生署藥物食品檢驗局上揭函文敘
    明無誤，且觀以目前一般常見施用之第一級毒品為海洛因，
    甚少或甚至未見有施用鴉片或嗎啡者，是足徵被告施用之第
    一級毒品應為海洛因，堪為認定。茲本件被告尿液檢體迭經
    以氣相層析質譜儀分析法確認，鑑出被告尿液確有嗎啡及甲
    基安非他命等陽性反應，是可確信被告於尿液檢體前約分別
    於26小時、96小時內扣除為警查獲後被告不可能施用毒品期
    間內之某時，確曾施用第一級毒品海洛因及第二級毒品甲基
    安非他命之行為。職此，被告自白施用第二級毒品甲基安非
    他命部分，應合於事實。又被告於95年2 月23日本院準備程
    序中已供述：楊淑芬施用第一級毒品海洛因時，其在旁觀看
    電視，且楊淑芬施用該毒品時，通常在其房內，僅偶爾在客
    廳等情，據此堪見，縱楊淑芬施用第一級毒品海洛因時，被
    告曾在場，然其尚無刻意大量吸入二手毒煙之行為，況楊淑
    芬通常施用毒品之地點係在渠個人房內，故被告亦無法吸取
    該二手毒煙。秉此觀之，被告空言否認有施用第一級毒品海
    洛因云云，顯屬卸責之詞，殊難採信
五、查被告前於89年間因施用毒品案件，經本院於同年11月18日
    以89年度毒聲字第6638號裁定送戒治處所強制戒治，於90年
    8 月16日停止戒治釋放，甫於91年1 月7 日保護管束期滿，
    有臺灣高等法院被告前案紀錄表可參。綜前所述，本件被告
    施用前開2 種毒品之犯行，均足認定，皆應依法論科。
六、核被告施用第一級毒品海洛因之行為，係犯毒品危害防制條
    例第10條第1 項之施用第一級毒品罪；又其施用第二級毒品
    安非他命之行為，則核犯同條第2 項之施用第二級毒品罪。
    衡情，其施用毒品，應有持有該毒品之行為，惟該持有之低
    度行為，當各為其施用之高度行為所吸收，均不另論罪。被
    告先後施用第二級毒品甲基安非他命多次，時間緊接，所犯
    為罪名相同之罪，顯係出於概括犯意所為，屬連續犯，應依
    刑法第56條之規定，論以一罪，並各加重其刑。查其於89年
    間因違反毒品危害防制條例案件，經本院於90年2 月16日以
    90年度易字第157 號判處有期徒刑6 月，於90年3 月26日確
    定，於89年間因偽造文書案件，經臺灣臺北地方法院於90年
    3 月30日以89年度簡字第1540號判處有期徒刑5 月，於90年
    7 月13日確定，2 案更定其刑為有期徒刑10月，於91年4 月
    17日縮短刑期執行完畢，另於92年間因違反毒品危害防制條
    例案件，經本院於92年10月27日以92年度易字第2676號判處
    有期徒刑7 月，於93年3 月24日確定，於93年間因贓物案件
    ，經本院於92年12月31日以92年度易字第2677號判處有期徒
    刑4 月，於93年2 月13日確定，後2 案更定其刑為有期徒刑
    10 月 ，於93年11月4 日縮短刑期執行完畢，亦有前開被告
    前案紀錄表可按，其於有期徒刑執行完畢後5 年內，再犯本
    件有期徒刑以上之2 罪，均屬累犯，就其施用第一級毒品罪
    部分，應加重其刑，就其施用第二級毒品罪部分，應遞加重
    其刑。被告所犯上述2 罪，犯意各別，行為互殊，應分論併
    罰。本院審酌其尚有前述其他犯罪紀錄，有上揭被告前案紀
    錄表可按，足見其素行欠佳，又其於強制戒治後，猶另萌施
    用毒品之犯意，再犯本罪，顯見其戒除毒癮之意志薄弱，且
    未衷心悛悔，漠視法令之禁制，恣意濫用藥品，其行為甚為
    可訾，及施用毒品祗係戕害其自己身心，並無加害他人，兼
    衡其本件施用毒品之種類、期間、次數、犯罪動機、目的、
    手段、犯罪後態度等一切情狀，各量處如主文所示之刑，並
    定其應執行之刑。至扣案之第一級毒品海洛因8 包（總淨重
    37.2公克）、第二級毒品安非他命1 包（總淨重140 公克）
    、吸食器1 組，被告均否認為其所有，此核與同案被查獲人
    楊淑芬所供相符，本院查無其他證據可認該等物品確係被告
    所有，且係供本件施用毒品之用，故不另為沒收銷燬或沒收
    之宣告。
七、查被告所涉施用第二級毒品罪部分，起訴書僅就其於94年6
    月29日為警採取尿液檢體時回溯96小時扣除下述為警查獲後
    不可能施用毒品期間內某時之1 次施用犯行提起公訴，此外
    被告自94年6 月15日起至同月28日止之施用犯行，為本院職
    權上查悉事項。惟上開本院查悉事項，與前述起訴部分，經
    核具裁判上一罪之連續犯關係，故為起訴效力所及，基於審
    判不可分之法理，本院均得併為審究。
八、至被告另自白其尚自94年6 月29日起至95年2 月3 日亦有施
    用第二級毒品甲基安非他命云云。然按被告或共犯之自白，
    不得作為有罪判決之唯一證據，仍應調查其他必要之證據，
    以察其是否與事實相符，刑事訴訟法第156 條第2 項明文綦
    詳。惟本院查無被告在該期間內確有施用該毒品之相關稽證
    ，故不能徒據其自白，而逕為被告不利之認定，附此敘明。
據上論斷，應依刑事訴訟法第299 條第1 項前段，毒品危害防制
條例第10條第1 項、第2 項，刑法第11條前段、第56條、第47條
、第51條第5 款，判決如主文。
本案經檢察官魏正杰到庭執行職務。
中    華    民    國    95    年    4     月    28    日
                  刑事第十五庭  審判長法  官  林海祥
                                      法  官  廖怡貞
                                      法  官  朱敏賢
上正本證明與原本無異。
如不服本判決，應於判決送達後10日內，向本院提出上訴狀。
                                      書記官  郭勝華
中    華    民    國    95    年    4     月    28    日
附錄論罪科刑法條：
毒品危害防制條例第10條
施用第一級毒品者，處六月以上五年以下有期徒刑。
施用第二級毒品者，處三年以下有期徒刑。


司法院資訊處製作；財團法人民間司法改革基金會備份。
